臺灣臺北地方法院刑事判決　　　　　　　　　　　　九十一年度簡上字第一二七號
　　上　訴　人
　　即　被　告　甲○○
　　選任辯護人　劉北元
右列上訴人因違反期貨交易法案件，不服本院簡易庭於中華民國九十一年三月二十九
日所為九十一年度簡字第八二一號第一審判決（起訴案號：台灣台北地方法院檢察署
八十九年度偵字第八五五七號）提起上訴，本院合議庭為第二審判決如左：
    主  文
上訴駁回。
    事實及理由
一、本案經本院審理結果，認第一審簡易判決以上訴人即被告甲○○共同未經許可，
    擅自經營期貨經理事業及期貨顧問事業，判處有期徒刑五月，緩刑二年，認事用
    法及量刑均無不當，應予維持，並引用第一審判決書記載之事實、證據及理由（
    如附件）。
二、上訴人上訴意旨略以：外幣保證金交易屬現貨交易，其市場在於各銀行間之外匯
    即期貨市場，投資人根據貨幣漲跌之分析和預期，利用銀行所授信的信用額度，
    看漲時逢低買進，看跌時逢高拋出，如股票一般，所謂漲與跌，係看市場上之即
    時報價，而期貨交易則係指從事期貨契約及期貨選擇權契約買賣之行為，二者並
    不相同，唯一相同點在於皆以保證金制度進行操作，外幣保證金交易之交易對象
    為外幣，並非契約，其報價亦採現貨報價，而非未來何時之外幣價格，亦非以槓
    槓契約為交易對象，是以外幣保證金交易絕非期貨交易法所規範之「契約」交易
    ，保證金交易並非期貨交易所特有，且其期貨交易並無選擇履約時點之權利，而
    外匯保證金交易，在履約時點上可選擇任何時間履行契約，又每日結算損益並非
    期貨交易之特性，而係保證金交易方式所生之配套措施，只要以授信方式進行之
    投資交易，皆有每日結算損益之情形，而非期貨交易所特有，是外匯保證金交易
    應無期貨交易法之適用，被告亦無公訴人所指共同未經許可，擅自經營期貨經理
    事業及期貨顧問事業之犯行云云。
三、按期貨交易法第三條一項第四款所規定「槓桿保證金交易」，係指當事人約定，
    一方支付契約價金一定成數之款項或取得他方授與之一定信用額度，雙方於未來
    特定期間內，依約定方式結算差價或交付約定標的物之契約；而「外匯保證金交
    易」係指一方於客戶與其簽約並繳付外幣保證金後，得隨時應客戶之請求，於保
    證金之倍數範圍內以自己之名義為客戶之計算，在外匯市場從事不同幣別間之即
    期或遠期買賣交易。此項交易不須實際交割，一般都在當日或到期日前以反方向
    交易軋平而僅結算買賣差價，屬於槓桿保證金交易之一種。業經期貨交易主管機
    關之財政部證券暨期貨管理委員會以八十六年十月六日（八六）台財證（五）第
    五六五六○號函釋在案。另按「有關企業顧問公司招攬國人在境外開立美金帳目
    ，進行現貨外幣保證金交易，其方式不一而足，任何人除依期貨交易法第三條第
    二項規定豁免者外，以接受委託書並收取佣金或手續費等之方式代他人操作外幣
    保證金交易，係屬未經許可擅自經營期貨經理事業」、「若以招攬客戶至海外開
    立美金帳戶，並提供場所設備及相關外匯資訊（如價位詢問），供客戶自行下單
    交易者，係屬經營「期貨顧問事業」一情，亦據財政部證券暨期貨管理委員會以
    八十七年三月十七日（八七）台財證（七）第九五一八九號函釋在案。查本件被
    告甲○○任實際負責人之亨太管理顧問有限公司（以下簡稱亨太公司），藉由該
    公司所設立之ＷＷＷ‧ＨＡＮＴＡ‧ＣＯＭ‧ＴＷ網站招募不特定之客戶與英屬
    庫客群島之亨達商業銀行簽約買賣外幣之情形，即係繳交一定金額之保證金，從
    事外幣買賣，而不實際交割，僅以反方向軋平結算差價計算盈虧，自屬期貨交易
    法所規範從事外匯保證金交易之槓桿保證金交易。按期貨交易法第八十二條第一
    項規定：「經營期貨信託事業、期貨經理事業、期貨顧問事業或其他期貨服務事
    業，須經主管機關之許可並發給許可證照，始得營業」，是行為人未經主管之財
    政部證券暨期貨管理委員會許可並發給證照，自不得在我國從事期貨經理事業、
    期貨顧問事業。揆此，被告以亨太公司名義，未經許可擅自在台招攬不特定客戶
    ，與亨達商業銀行簽訂外匯保證金交易契約，提供以美聯社等外匯即時資訊予客
    戶參考，供客戶自行或代客操作下單從事外匯保證金交易之所為，核係犯期貨交
    易法第一百十二條第五款規定未經許可擅自經營期貨經理事業罪，及同條款之未
    經許可擅自經營期貨顧問事業罪，被告辯稱外幣保證金交易之交易對象為外幣，
    並非契約，其報價亦採現貨報價，而非未來何時之外幣價格，亦非以槓槓契約為
    交易對象，是以外幣保證金交易絕非期貨交易法所規範之「契約」交易云云，顯
    不可採。被告以外幣保證金交易並非期貨交易法所規範之「契約」交易，被告自
    無未經許可擅自經營期貨經理事業及期貨顧問事業為由，提起上訴，為無理由，
    應予駁回。
據上論斷，應依刑事訴訟法第四百五十五條之一第三項、第三百六十八條、第三百七
十三條，判決如主文。
本案經檢察官黃立維到庭執行職務
中      華     民       國     九十一     年      七      月    三十一  日
                                  臺灣臺北地方法院刑事第五庭
          審判長法  官  廖紋妤
                                            法  官  朱夢蘋
                                            法  官  李家慧
右正本證明與原本無異。
本件判決不得上訴。
                                            書記官  黃秀琴
中      華      民      國      九十一    年      八      月      一    日
